【裁判字號】    99,司養聲,171
【裁判日期】    991029
【裁判案由】    收養子女
【裁判全文】
臺灣高雄地方法院民事裁定           99年度司養聲字第171號
聲  請  人
即收養人    乙○○
聲  請  人
即被收養人  甲○○○
上當事人間聲請收養認可事件，本院裁定如下：
    主  文
聲請駁回。
聲請程序費用新臺幣壹仟元由聲請人負擔。
    理  由
一、按「收養應以書面為之，並向法院聲請認可。」民法第1079
    條第1 項訂有明文。所謂「收養應以書面為之」，前提需係
    收養人及被收養人雙方確有收養之真意與合意，並以此作成
    書面始為是。又「收養子女，違反第1073條、第1073-1條、
    第1075條、第1076-1條、第1076-2條第1 項或第1079條第1
    項之規定者，無效。」、「收養有無效、得撤銷之原因或違
    反其他法律規定者，法院應不予認可。」民法第1079-4條、
    第1079條第2項分別有明文規定。
二、本件聲請意旨略以：緣收養人乙○○願收養被收養人甲○○○為養女，並徵得被收養人之生母丁○○及配偶丙○○之同
    意，雙方於民國99年5 月7 日簽訂收養契約，並提出書面，
    為此，狀請鈞院認可本件收養等語。
三、經查：聲請人主張之上開事實，固據其提出收養契約書、被
    收養人配偶丙○○之收養同意書、被收養人生母丁○○之收
    養同意書、國軍左營總醫院體格檢查表、郵政儲金存簿存款
    明細表各1 份為證，並經被收養人甲○○○及其生母丁○○
    、配偶丙○○到庭同意收養及出養，並皆瞭解收出養後之法
    律關係。惟收養人乙○○經本院合法通知未到庭陳明，而據
    被收養人生母丁○○到庭表示：「他無法到法院，住院已經
    一個多月了，他現在轉到長春醫院，希望法院可以到醫院。
    」、「（問：收養人意識是否清楚？）有時候清楚，可以點
    頭表示，但因為氣切而無法講話。」等語明確（見本院99年
    7 月30日訊問筆錄），然經本院於99年7 月30日、8 月2 日
    、8 月3 日、8 月4 日四次電詢至醫院進行詢問程序時間，
    皆無人接聽或無法接通，又本院於99年8 月2 日、8 月31日
    發函通知聲請人儘速與本院聯絡至醫院進行詢問程序時間，
    迄今亦無回應，有上開電話紀錄4 紙及通知2 紙附卷可稽，
    綜上，本件收養因收養人乙○○經合法通知未到庭陳明，又
    未與本院聯絡至醫院對其進行詢問程序之時間，故本院難以
    確認收養人乙○○是否確瞭解收養之意義及是否確有收養之
    真意，且收養人與被收養人間是否確有成立收養意思合致，
    難謂無疑，揆諸首開法律規定及說明，聲請人之聲請，於法
    即未有合，應予駁回。
四、依非訟事件法第21條第1 項前段、第23條、第24條第1 項、
    民事訴訟法第85條第1 項前段，裁定如主文。
五、如對本裁定抗告，須於裁定送達後10日之不變期間內，向本
    院提出抗告狀，並繳納抗告費新臺幣1,000 元。
中    華    民    國    99    年    10    月    29    日
                  家事法庭  司法事務官  任士慧

司法院資訊處製作；財團法人民間司法改革基金會備份。
